臺灣高等法院臺南分院民事判決　96年度勞上字第3號
上　訴　人　丙○○
　　　　　　　　　　號
訴訟代理人　林春發　律師
被 上訴 人　冠捷航空貨運承攬股份有限公司
法定代理人　乙○○
訴訟代理人　戊○○
　　　　　　甲○○
上列當事人間請求給付職業災害補償金事件，上訴人對於中華民
國96年1月3日臺灣臺南地方法院第一審判決（95年度勞訴字第29
號）提起上訴，本院於96年6月26日言詞辯論終結，判決如下：
    主  文
上訴駁回。
第二審訴訟費用由上訴人負擔。
    事  實
甲、上訴人方面：
一、聲明：求為判決：(一)原判決廢棄。(二)被上訴人應給付上訴人
    新台幣（下同）1,842,338元及自起訴狀繕本送達翌日起至
    清償日止，按年息百分之5計算之利息。(三)上訴人願供擔保
    ，請准予宣告假執行。(四)第一、二審訴訟費用均由被上訴人
    負擔。
二、陳述：除與原判決記載相同者，茲引用之外，補稱略以：
（一）證人林順龍於原審民國（下同）95年10月11日到庭證稱：
      「我是在92年8月到95年6月在被告（即被上訴人，下同）
      公司擔任外務，在93年6月與原告（即上訴人，下同）分
      在同壹組搬貨，當天下午5、6點，我們搬貨丟到貨車，貨
      物掉下來，砸到原告的背部，原告說他背痛，因為只有我
      們兩人在公司，所以沒有跟主管報告，後續原告就醫情形
      及有無向公司陳報我不清楚，但是事發之後，原告就常常
      請假，有跟我說是因為背痛要看醫生，後來我們主管丁○
      ○就知道原告背痛的狀況，其他的事情我都不清楚。當天
      原告是被布疋壓到，大約30公斤，壓到後還是繼續工作沒
      休息，當天原告有說背部會痛，但是因為還剩下一點，還
      是繼續搬完。事發之前原告很少請假，或者有背痛的情形
      ，事發後有看到原告有帶護甲來上班。94年年底有聽到原
      告到公司說要申請職災給付。我們兩個人沒有實際編組，
      只是視狀況互相支援幫忙。事發當時，公司還有兩位接電
      話的小姐，但是沒有看到事發的經過。」等語，其證詞僅
      在描述其所看到及接觸到之情況，並無刻意偏袒上訴人之
      情形，堪證上訴人確因執行職務而受傷。而原審僅擷取證
      人部分證詞，並以證人林順龍與上訴人係屬同事，遽認其
      證詞有偏頗上訴人之虞，尚難遽以採信，則原審判決取捨
      證據顯有違誤，難令人折服。
（二）按證人丁○○既擔任被上訴人公司嘉義站主管，曾詢問與
      上訴人工作之同事，事後亦曾跟上訴人求證，均證實上訴
      人確因搬貨而受傷，此觀證人丁○○於原審95年11月22日
      到庭證稱：「（93年6月原告有無跟你反應，因為搬貨而
      受傷）？我在88年8月10日進入被告公司，在95年6月15日
      離職，93年6月擔任被告公司嘉義站主管，事發當時我不
      在站裡，隔天原告有跟我反應說他腰在痛，我問原告是否
      能上班，如果不能就要請假，沒有問他為何腰痛，原告之
      後就請假，後來我問他一同工作的同事為何原告請假，該
      同事說原告搬貨的時候被貨物撞到，是在原告請假當中問
      的，大約是在93年6月29日問同事的。當時沒跟公司反應
      原告受傷的情形，請假多日我有跟主管口頭報告原告有腰
      傷情形，但沒有說原因，後來我再跟原告求證，原告說是
      因為與同事一起搬貨，兩人沒協調好，貨沒到定位即滑落
      ，原告擋貨，造成腰痛，後來原告表示他一直做復健，原
      告是離職才請勞保給付，原告有跟我表示因為腰痛影響到
      正常工作才離職。原告在工作時被貨壓到是正常的情形，
      我不知道工作受傷可以請公傷假，原告常利用中午休息做
      復健。」等語即明。乃原判決對於證人丁○○有利於上訴
      人之證詞恝置不論，又未敘明不足採之原因，遽認上訴人
      無法證明確因執行職務而受傷，顯然違誤。
（三）上訴人並不知道在執行職務中受傷可以請公傷假，大部分
      之勞工對此亦不清楚，此參證人即擔任被上訴人公司主管
      丁○○尚且證稱：「我不知道工作受傷可以請公傷假」等
      語，則何能苛責上訴人應知曉工作受傷可以請公傷假？故
      原審以「上訴人於93年6月28、29、30日及同年7月2日向
      被告請假，請假理由雖為腰部復健，然其請假之假別係為
      病假，而非因公受傷之公傷假，此有被上訴人員工請假單
      4紙附卷可憑」等由為論據而認定上訴人並非因公受傷，
      顯然有誤。
（四）鈞院就原審所調取上訴人在財團法人長庚紀念醫院嘉義分
      院（以下簡稱長庚醫院）之病歷資料，連同上訴人已向長
      庚醫院拷貝取得93年6月28日之X光片，送請陽明醫院鑑定
      比對上揭X光片與陽明醫院94年4月28日為上訴人開刀前之
      X光片，兩者是否為「同一事故」？經陽明醫院於96年4月
      16日函覆鈞院稱：「一、依學理及經驗法則判斷，兩者應
      為『同一事故』。二、檢還長庚醫院病歷影印本及Ｘ光片
      各乙份。」足見上訴人確係於93年6月25日工作時遭受職
      業災害而受傷，且與陽明醫院94年4月28日為上訴人開刀
      時之情形係屬同一事故，應堪認定。長庚醫院96年4月30
      日函覆鈞院雖稱：「許君93年6月28日至本院骨科門診，
      經X光檢查顯示第5腰椎及第1薦椎滑脫為椎弓骨折之引起
      ，因X光下骨折處骨頭缺損及邊緣已硬化，所以判斷為舊
      傷且已存在1年以上，至於是否為工作導致，同樣基於骨
      折處骨頭缺損及邊緣已硬化，認定應非93年6月28日近期
      之傷勢」，惟長庚醫院並未為上訴人開刀，單純從X光片
      判斷，顯不足採；而陽明醫院係實際為上訴人開刀，故其
      函查意見應較為可採。
（五）上訴人訴訟代理人於96年4月23日在鈞院訊問證人丁○○
      ：「上訴人於嘉義站服務期間是否你擔任他的主管」？證
      人答稱：「是的」。又問：「上訴人於工作內容及路線為
      何」？答稱：「一般業務收送派件，於工作區域裡面都要
      從事搬運工做的」；法官問：「上訴人他作這些工作有無
      一定路線」？答稱：「有的，依當時情況作陳述，上訴人
      被安排於海線路線，包括太保、朴子、水林鄉這些區域跑
      ，上訴人本身於公司任職區域已經劃分好，安排他跑海線
      」；上訴人訴訟代理人問：「冠捷公司運送貨物有無重量
      限制」？答稱：「沒有限制。小至文件，大至有三、四百
      公斤貨物，是以推高機來搬運的」。又問：「有無幾十公
      斤貨物要人來扛」？答稱：「要人來搬運」。又問：「原
      審作證說上訴人於工作被貨壓到，是正常情形，是何意思
      」？答稱：「工作中這是屬於正常狀況，是我們這個行業
      正常的現象被貨物碰撞到」。又問：「關於上訴人於93年
      6月搬貨受傷問過幾個人」？證人答稱：「有個林先生及
      上訴人來告訴我，我有去問過狀況，我的經驗中被一個軟
      軟的布壓到，上訴人當下並無受傷立即送醫之情形，且他
      的外表也無特別痛苦的樣子」。又問：「事後冠捷公司或
      是你有無幫忙上訴人調整路線」？答稱：「依照當時人力
      來說，受傷後我有作一調度，請一個隨行人員，重貨由另
      外一個人去幫忙搬運及開車，輕的文件自己收取」。又問
      ：「做這樣的調整後，上訴人體力負荷的下去嗎，有無向
      你反應過」？答稱：「他並沒有收到重大的貨，大的貨都
      由我調度派人或由隨行該人去搬運的，並沒有由上訴人自
      行搬運的，他不可能因為作輕的東西就不能負荷」。又問
      ：「原審說到上訴人受傷之後，你有跟區主管口頭報告腰
      傷，是何人」？答稱：「林介文反應，內容說上訴人有受
      傷，請假1天我可以核准，2天以上要轉呈我的上司核准，
      有談到受傷問題，要請病假」。又問：「冠捷公司對於上
      訴人受傷後工作的表現滿意嗎」？答稱：「受傷後上訴人
      出席正常」。又問：「長期派員幫忙上訴人，有符合公司
      規定嗎」？答稱：「冠捷站是獨立的，調度不需要由總公
      司決定，我自行可以決定，我們嘉義站也沒有排擠上訴人
      ，協助的人也很樂意幫忙協助，氣氛協調上都很融洽的」
      。又上訴人訴訟代理人於96年4月23日在鈞院訊問證人己
      ○○：「上訴人受傷後工作情形為何」？答稱：「我就是
      上訴人受傷後隨行協助搬運重貨的人」。又問：「你本來
      走何路線」？答稱：「從事業務工作」。又問：「協助上
      訴人出去搬運貨物前後有多久時間」？答稱：「約有1個
      月左右」。又問：「上訴人出去這段時間有無搬運重貨」
      ？答稱：「沒辦法，都是我搬運」。又問：「你和上訴人
      出去工作合作如何」？答稱：「不錯」。又問：「離職前
      上訴人有無告訴過你他要離職」？答稱：「口頭上有聽他
      說過不想作，但沒有說過原因」。又問：「你有無問過他
      說做得好好的，為何要離職」？答稱：「不記得了」。又
      問：「提到重貨都是證人主動搬運，這是同事情誼，並非
      上訴人說過無法搬運，證人才去幫忙」？答稱：「主動幫
      忙的」。由上足證，上訴人確因執行職務而受傷，已無法
      搬運重貨，對於被上訴人所指派之工作確實不能勝任，因
      之，被上訴人公司始有指派證人己○○隨行幫忙上訴人搬
      運重物之必要，且前後約有1個月左右之久。
（六）再酌以上訴人訴訟代理人另問證人丁○○：「嘉義站員工
      離職手續如何辦理」？答稱：「要先談離職原因為何？確
      定離職後才將離職單交付說明，填好後就往上交付」。又
      問：「上訴人有無和你談過離職因素」？答稱：「他主動
      離職」。又問：「他的離職單你有看過嗎」？答稱：「要
      先經過我，再往上呈」。又問：「上訴人離職單寫聲請離
      職日從94年2月4日開始，這個日期是公司或是上訴人決定
      的」？答稱：「是上訴人自行寫的」。又問：「上訴人說
      是公司要求的」？答稱：「前後要由離職人自動填寫」。
      又問：「你有無向上訴人說過從哪天離職嗎」？答稱：「
      印象中應該沒有」。法官又問：「冠捷公司有無單方面要
      求離職」？答稱：「沒有，是他自己聲請要離職的」。被
      上訴人訴訟代理人：「有四點補充，證人提到並不是因為
      上訴人受傷才去調整海線，第二點也不是上訴人身體負荷
      不了才離職，第三點冠捷公司也沒有因為上訴人受傷去修
      正年終獎金，第四點離職單是上訴人主動提出的」。法官
      又問：「關於第二點有無意見，是否因為身體負荷不了才
      離職」？證人答稱：「要就二個因素來說，如果在他個人
      方面來說自己想法我無從知道，但是他沒有表示過是工作
      負荷不了才離職」。法官又問：「對於被上訴代第三點有
      無意見」？證人答稱：「這是他應拿的，還是照時給付」
      。
      法官又問：「證人對於上訴人執行職務受傷是否可以詳細
      說明」？答稱：「當時我沒有在場，事後回到公司聽到公
      司的人說到上訴人受傷，說搬貨導致腰部受傷。那時候我
      沒有在場，沒有看到什麼情形，事後我有問上訴人他說搬
      貨物的時候被壓到，什麼貨物我不記得，記得貨物重量應
      為20公斤左右」等語。然被上訴人公司不可能長期指派證
      人己○○幫上訴人搬運重物，將原本1人即可處理之事務
      ，變成長期由2人處理，徒增營運成本。在此情況下，被
      上訴人公司又未幫上訴人調整職務，上訴人無法負荷，經
      主管即證人丁○○向被上訴人公司反應，被上訴人公司才
      指示上訴人於94年2月4日離職，上訴人才會填寫離職申請
      書，終至因此離職，此顯係被上訴人故意讓上訴人無法勝
      任而離職。
（七）按行使權利，應依誠實及信用方法，民法第148條第2項定
      有明文。又按勞工對於所擔任之工作確不能勝任時，雇主
      得預告勞工終止勞動契約，勞動基準法第11條第5款定有
      明文。又雇主依第11條或第13條終止勞動契約者，應給予
      預告期間，並應依第17條規定發給資遣費。查，被上訴人
      係勞動契約之資方，理應依經營管理需要及勞工之體力負
      荷而調整勞工擔負能勝任之工作，其既明知上訴人已無法
      勝任工作，乃竟未主動為上訴人調整得以負荷之工作，只
      指派證人己○○隨行搬運重物約有1個月左右，之後上訴
      人又要自行搬取重物，顯係以此逼令上訴人無法忍受而申
      請離職，如謂被上訴人可因此規避勞動基準法所規定之預
      告工資及資遣費等，豈能保障較為弱勢之勞工權益？因此
      ，依上開規定，被上訴人顯應給付上訴人資遣費及預告工
      資。
三、證據：除援用原審提出者外，補提勞工保險傷病給付申請書
    暨給付收據、存摺封面影本各1份等為證，及聲請訊問證人
    陳金山、己○○。
乙、被上訴人方面：
一、聲明：求為判決：(一)上訴駁回。(二)第二審訴訟費用由上訴人
    負擔。(三)若受不利之判決，被上訴人願供擔保請准免為假執
    行之宣告。
二、陳述：除與原判決記載相同者，茲引用之外，補稱略以：
（一）原判決事實及理由四（一）已詳述證人林順龍及丁○○之
      證詞，與上訴人說詞互有出入（見原判決第4頁第17行以
      下），且上訴人未能舉證93年6月25日縱有遭布疋掉落，
      砸中背部，是否成傷？傷勢如何？與94年4月28日手術治
      療是否為同一事故？故原審未採證人證詞，亦未認上訴人
      手術治療確係由於布疋掉落，砸中上訴人背部所造成。上
      訴人上訴理由狀中上訴之理由一、二空言指摘原審取捨證
      據、認定事實有誤，殊不可採！另上訴之理由四所呈拷貝
      之X光片，請鈞院函詢長庚醫院申請拷貝之紀錄，以證明X
      光片之同一性。至前、後二張X光片之鑑定，請鈞院另覓
      客觀、公正之鑑定人。
（二）又勞動基準法相關法規就「職業災害補償」設有規定，被
      上訴人報請主管機關核備之工作規則第6、13章亦有相應
      規定，並於新人報到時，與識別證同時發放以為雙方行止
      準則。上訴人上訴理由狀中上訴之理由三猶執詞不知權益
      ，顯與事理相違，而為卸責之詞。況勞工保險職災之保費
      被上訴人全額負擔，而上訴人請領保險給付，並無損被上
      訴人利益，但上訴人在職期間僅請病假4天，自93年7月2
      日到94年2月4日並無請病假紀錄，而於離職後2個多月才
      開刀，依傷病給付申請書，被上訴人須擔保申請內容真實
      ，如有虛假，將移送司法機關。試問被上訴人何能證明93
      年6月25日與94年4月28日為同一事故？再依96年4月23日
      證人丁○○於鈞院證稱：「上訴人主動提出離職申請，離
      職日，公司未指示，是上訴人自己決定的。為避免上訴人
      搬重貨，加派1人協助開車、搬貨，非因上訴人受傷，才
      將送貨路線分成二線。」可知被上訴人如此體恤員工，上
      訴人猶矯詞杜撰遭公司片面解雇，實不足採，且有違誠信
      。故上訴人係自請辭職，其向被上訴人請求資遣費、預告
      工資，為無理由。
（三）原判決事實及理由四 (見原判決第3頁到第7頁)，分別依
      證人林順龍及丁○○之證詞 (93年6月25日的事故，事隔
      年餘，才申請職災補償，該事故為傷害的肇因？）、長庚
      醫院回函 (93年6月28日門診，上訴人主訴下彎時會痛，
      原因為退化性及舊傷)、上訴人工作資歷 (未長期負重，
      排除退化性原因；在被上訴人處工作僅半年餘，不符舊傷
      定義)、陽明醫院病歷記載 (主訴一、二年前因跌倒撞到
      背部)，並衡諸常情 (一般人受傷，當時即會請公傷假並
      申請職災傷病給付，但上訴人卻於離職後才申請)及上訴
      人就醫紀錄 (事發到離職7月餘，僅門診2次、物理治療8
      次，故當時受傷程度並不嚴重。94年3月24日財團法人佛
      教慈濟綜合醫院大林分院《以下簡稱慈濟醫院》就醫、94
      年4月28日陽明醫院手術，均係離職後，上訴人未能舉證
      與93年6月25日事故有關)，綜合認定94年4月28日上訴人
      在陽明醫院所做之手術與93年6月25日上訴人遭貨物壓傷
      ，上訴人無法舉證證明二者有因果關係，陽明醫院函覆徒
      以「依學理及經驗法則判斷，應為同一事故」一語帶過，
      殊嫌速斷，且未附理由，有理由不備之嫌！顯不足採取。
      又據聞上訴人曾向南山人壽保險股份有限公司嘉義分公司
      請領保險給付，亦曾向嘉義縣救難協會 (上訴人為會員)
      請領意外補助。請鈞院命該二單位提出相關請領文件內容
      及附件，以明該等給付、補助之原由及與本件之關聯性。
      若上訴人於93年6月25日至94年4月27日間有其他意外事故
      介入，則強將二者認定為同一事故，顯無理由。若鈞院最
      終認定被上訴人應負職災補償責任，因上訴人怠於行使權
      利（請領勞保給付之職災傷病給付），請求依民法第217
      條減輕賠償金額或免除之。
三、證據：除援用原審提出者外，補提工作規則1本、勞工保險
    傷病給付申請書暨給付收據1份、員工離職申請單影本1份等
    為證。
丙、本院依上訴人之聲請函請長庚醫院就系爭資料進行鑑定，並
    函覆下列問題：該院於95年10月19日以（95）長庚院嘉字第
    01052號函回覆原法院：「許君（即上訴人，下同）係93年6
    月28日至本院骨科門診，病症為下背痛及第5腰椎、第1薦椎
    滑脫，其主訴為下彎時會痛，造成原因為退化性及舊傷，…
    」等語，又於95年11月20日以（95）長庚院嘉字第01176號
    函覆謂：「本院95年10月19日95長庚院嘉字第01052號函中
    退化性指長期從事負重工作導致負重之關節產生病變，而舊
    傷定義為此疾病至少存在1年以上」，請問該院係根據何資
    料（例如X光片或其他檢驗資料）判斷許君造成原因為：「
    退化性及舊傷」，「此疾病至少存在1年以上」？有何醫學
    上之依據？並檢送長庚醫院病歷表及93年6月28日X光片，函
    請陽明醫院李孔嘉醫師鑑定比對該院94年4月28日為上訴人
    開刀前之X光片，兩者是否為「同一事故」？
    理  由
一、上訴人起訴主張：上訴人於92年12月16日任職於被上訴人公
    司擔任送貨搬貨員，每月薪資逾33,000元。其間於93年6月
    25日工作時，遭重物壓傷背部，受有腰椎脊椎骨折及滑脫等
    傷害，經持續治療及於94年4月間住院行脊椎手術，仍遺存
    運動障害，惟被上訴人卻於94年2月4日以上訴人無法勝任工
    作等原因而將上訴人解僱。按勞工因遭遇職業災害而致殘廢
    、傷害時，雇主應依勞動基準法第59條之規定予以補償，另
    雇主終止勞動契約，應依勞動基準法之規定，發給勞工資遣
    費及預告期間之工資，茲將上訴人請求被上訴人給付之項目
    、金額，敘述如下：(1)資遣費及預告期間之工資：上訴人於
    被上訴人公司任職逾13個月，爰依勞動基準法第11條、第16
    條及第17條之規定，請求被上訴人給付資遣費35,750元（即
    13÷12×33,000），並給付預告工資22,000元（即33,000÷
    30×20日），合計為57,750元。(2)醫療費用：上訴人因本件
    職業傷害支付醫療費用，爰依勞動基準法第59條第1款之規
    定請求補償。(3)醫療中不能工作之損害：上訴人於94年4月
    27日至陽明醫院住院行脊椎手術，術後醫囑自95年4月30日
    可恢復工作，上訴人於術後因持續背痛及運動障礙，至目前
    為止均未工作，茲自94年4月27日計算至95年4月27日為止，
    上訴人共12個月不能工作，爰依勞動基準法第59條第2款之
    規定請求補償396,000元（即33,000×12）。(4)喪失原有工
    作能力之損害：上訴人自93年6月25日工作受傷至今將屆2年
    ，經持續治療及行脊椎手術後，目前仍持續背痛且遺存運動
    障礙，無法荷重，已喪失原有搬運貨物之工作能力，依勞動
    基準法第59條第2款之規定，請求補償1,320,000元（即33,0
    00×40）。為此，爰依勞動基準法第11、16、17條及第59條
    第1、2款等規定，請求判命被上訴人應給付上訴人1,842,33
    8元，及自起訴狀繕本送達之翌日起至清償日止，按年息百
    分之5計算利息之判決等語。
二、被上訴人則以：上訴人於92年12月16日任職於被上訴人嘉義
    站擔任運務員，負責收貨、理貨及派送工作，其於93年度請
    病假4天，並於94年1月24日預告公司離職，並休完其特休假
    ，於94年2月4日依其意思終止勞動契約。是上訴人自請離職
    ，被上訴人並未以其無法勝任工作予以解僱，從而被上訴人
    依法並無義務給付上訴人預告期間工資及資遣費。又上訴人
    於93年6月25日（星期五）工作時，據該站主管丁○○印象
    所及，並無意外事故發生，上訴人與其他運務員在站內理貨
    時，只提及腰部舊傷復發並無遭重物壓傷背部情事。上訴人
    於6月28日起請病假4天，只說腰部傷痛，復未提出申請工傷
    認定之需求，繼而未有就醫證明（同一事故），終至自請離
    職，被上訴人實無從得知上訴人罹有職業災害，而須負雇主
    補償責任。上訴人手術原因係「94年1月意外跌倒」，而非
    「93年6月25日被布疋壓到背部」。蓋上訴人自陳遭布疋壓
    到位置為「背部」，請假事由為「腰傷」、長庚醫院診斷為
    「腰部、第五腰椎滑脫」，是意外壓到部位與治療部位，顯
    有不同。又上訴人請假（病假而非公傷假）復健治療4次，
    被上訴人從93年6月30日後並無上訴人就醫紀錄，顯而易見
    ，上訴人復健後至94年1月間，身體並無明顯不適症狀，據
    此意外壓到「背部」，並未造成上訴人需開刀手術治療之程
    度，上訴人有將二意外（布疋壓到、跌倒）串聯為「同一事
    故」之嫌。再者，即使為職災，上訴人在職期間未提出工傷
    申請，放任其權利睡眠，致保險給付未能請領，上訴人亦與
    有過失等語，資為抗辯。
三、兩造對於下列事實，並不爭執，堪信為實：
（一）上訴人自92年12月16日起任職於被上訴人公司，於被上訴
      人公司嘉義站擔任運務員，每月薪資除底薪24,000元外含
      獎金，共計約為33,000元，此有勞工保險加保申報表影本
      1份在卷可稽（見原法院95年度南簡調字第462號卷第6頁
      ）。
（二）依據長庚醫院95年10月19日長庚院嘉字第01052號函所載
      ：上訴人曾於93年6月28日、94年11月21日至該院骨科門
      診，並於93年6月30日、同年7月7日、94年12月9日至該院
      復健科門診；又依據慈濟醫院95年11月9日第8176號病情
      說明書所載：上訴人曾於94年3月24日至95年9月6日間至
      該院門診5次；並依據陽明醫院95年9月21日函所載：上訴
      人曾自94年4月27日至同年5月2日間在該院住院治療，並
      於同年4月28日在該院接受「脊椎手術」。再依據95年12
      月6日長庚醫院診斷證明書上訴人在93年6月30日至94年2
      月4日期間接受復健科門診2次，物理治療8次；另上訴人
      在94年2月4日離職前都在長庚醫院看診、復健。此有上開
      函文在卷足憑（見原審卷第19、27、58、76、79頁）。
（三）上訴人曾遞假單向被上訴人請病假4日（93年6月28、29、
      30日及同年7月2日）；並於94年2月4日因「適應不良」而
      離職，此有員工請假單4份及員工離職申請單1份影本在卷
      可稽（見原法院95年度南簡調字第462號卷第46、47、49
      頁）。
四、上訴人另主張其於93年6月25日上班執行職務期間，因搬運
    重物遭壓傷背部，受有腰椎脊椎骨折及滑脫等傷害，嗣被上
    訴人於94年2月4日以上訴人無法勝任工作為由而將上訴人解
    僱，上訴人依據勞動基準法第11、16、17條及第59條第1、2
    款之規定，自得向被上訴人請求資遣費、預告期間之工資及
    職業災害補償等情，惟為被上訴人所否認，並以前揭情詞置
    辯。茲本件應審究者闕為：(一)上訴人所受上述傷害是否係於
    93年6月25日上班執行職務期間，因搬運重物遭壓傷背部所
    致？(二)上訴人係自行辭職或遭被上訴人解僱？上訴人得否向
    被上訴人請求資遣費、預告期間之工資及職業災害補償? 金
    額各為何? 經查：
（一）按當事人主張有利於己之事實者，就其事實有舉證之責任
      。但法律別有規定，或依其情形顯失公平者，不在此限；
      民事訴訟法第277條定有明文。次按民事訴訟如係由原告
      主張權利者，應先由原告負舉證之責，若原告先不能舉證
      ，以證實自己主張之事實為真實，則被告就其抗辯事實即
      令不能舉證，或其所舉證據尚有疵累，亦應駁回原告之請
      求（最高法院17年上字第917號判例參照）。本件上訴人
      主張其於93年6月25日在被上訴人公司嘉義站上班執行職
      務期間，因遭重物壓傷背部，受有腰椎脊椎骨折及滑脫等
      傷害一節，惟為被上訴人所否認，則依上開說明，上訴人
      就此主張之事實，應負舉證責任。因而，上訴人雖舉證人
      即其同事林順龍到庭作證，並提出行政院衛生署（劉興調
      接骨師）93年6月25日第143號損傷接骨診斷證明書、長庚
      醫院93年6月30日、94年11月21日、95年12月6日診斷證明
      書、陽明醫院94年7月25日勞工保險傷病診斷書、慈濟醫
      院94年7月28日、95年1月2日診字第A00000000號醫療診斷
      證明書暨長庚醫院、陽明醫院、財團法人天主教聖馬爾定
      醫院、慈濟醫院、行政院衛生署朴子醫院等醫院之醫療費
      用收據等為證（見原法院95年度南簡調字第462號卷第7至
      9、12至14、17至34頁、原審卷第79頁）。然查，證人林
      順龍於原審雖證稱：伊是在93年6月與上訴人分在同一組
      搬貨，當天下午5、6點，我們搬貨丟到貨車，貨物掉下來
      ，砸到上訴人背部，上訴人就說他背痛，因為只有我們二
      人在公司，所以沒有向主管報告，後續上訴人就醫情形及
      有無向公司陳報伊不清楚。．．．當天上訴人是被布疋壓
      到，大約30公斤，壓到後還是繼續工作沒有休息，當天上
      訴人有說背部會痛，但因為還剩下一點還是繼續搬完等語
      （見原審卷第24頁），核與上訴人主張：當天受傷之後，
      同事先要其在旁休息，後來主管林（陳）金生詢問其受傷
      情況一節（見原審卷第8頁），有不相符合之處；且上訴
      人與證人林順龍原有同事之密切關係，其證詞難免有偏頗
      上訴人之虞，已足啟疑竇，是證人林順龍之上開證言，難
      予遽採。況證人林順龍亦表示其事後就上訴人之就醫情形
      及受傷狀況並不清楚以觀，縱使證人林順龍於93年6月25
      日確有目賭上訴人遭布疋掉落，砸中背部之情事，然其傷
      勢如何，與嗣後之手術有無關連，證人林順龍亦無法為上
      訴人有利之說詞。且觀之證人林順龍另證述：上訴人至94
      年底始向被上訴人請求職業災害給付等語（見原審卷第24
      頁），足見上訴人於94年底即距該事故業已時隔年餘之時
      ，始向被上訴人請求職業災害補償，則證人林順龍所目擊
      之事故，是否為上訴人所主張傷害之肇因，亦非無疑。綜
      上，尚難僅以證人林順龍之證詞，逕認上訴人上開主張其
      所受傷害確係由該事故所造成之事實為真。
（二）又上訴人固持上開醫院診斷書及醫療費用收據，主張其係
      於執行職務受傷後，分別至長庚醫院、陽明醫院等醫院就
      診治療，並經長庚醫院及陽明醫院診斷出其係受腰椎脊椎
      骨折及滑脫等傷害。然上開醫療費用收據僅能憑以證明上
      訴人曾至上開醫院就診付費，尚不足證明上訴人曾因執行
      職務而受傷之事實。又原審向長庚醫院、陽明醫院函詢上
      訴人病況，經長庚醫院於95年10月19日以（95）長庚院嘉
      字第01052號函回覆謂：「…二、許君（即上訴人）係93
      年6月28日至本院骨科門診，病症為下背痛及第5腰椎、第
      1薦椎滑脫，其主訴為下彎時會痛，造成原因為退化性及
      舊傷，…」等語，又於95年11月20日以（95）長庚院嘉字
      第01176號函覆謂：「…本院95年10月19日95長庚院嘉字
      第01052號函中退化性指長期從事負重工作導致負重之關
      節病變，而舊傷定義為此疾病至少存在1年以上」等語，
      此有上開長庚醫院函附卷可稽（見原審卷第27、73頁）。
      查上訴人係自92年12月16日起任職於被上訴人公司擔任運
      務員，距離其主張因執行職務受傷之時即93年6月25日，
      僅有半年多之隔，況上訴人係擔任運務員，工作內容為取
      件或送件之貨運司機，而搬運之貨物雖有重物但亦有輕物
      ，為兩造所不爭執，參以上訴人任職於被上訴人公司之前
      ，並未有長期從事負重工作之情形，亦為兩造所不爭執，
      並有上訴人所提南山人壽保險股份有限公司95年12月19日
      南壽中執約字第0318號業務人員終止合約證明書、學霖文
      理補習班95年12月20日服務證明書附卷可查（見原審卷第
      83、80頁），據此，上訴人是否僅得因短短半年擔任運物
      員之工作，即造成因「長期從事負重工作」而導致關節產
      生病變，恐有疑問。至於，若上訴人係因舊傷造成本件傷
      害，則依上開長庚醫院（95）長庚院嘉字第01176號函文
      所載，該傷害至少應於1年以前即已存在，而上訴人係於
      93年6月28日始至長庚醫院就診，往前推算1年，顯非在被
      上訴人處任職時所致，則其成傷自應與在被上訴人處任職
      無關。再查附卷之陽明醫院95年9月21日函覆原審之函詢
      謂：「…２、主訴原因依病歷記載如下：1、2年前因『跌
      倒』撞到背部，長期在長庚做復健，…」等語（見原審卷
      第19頁），顯與上訴人主張其係因搬運貨物，遭貨物撞到
      腰部而受傷不符。按醫師對於病症原因之詢問事關其用藥
      處置，依常情，病患應據實回答，而醫師亦無故為不實記
      載之必要，上訴人上開對病因之主訴應屬可信，據此，若
      上訴人受傷係因偶發事故搬貨壓傷所致，其豈會告知醫師
      係「1、2」年前「跌倒」所致，是上訴人起訴所主張之腰
      椎脊椎骨折及滑脫等腰背傷，是否確係於93年6月25日值
      勤搬運貨物時，遭重物壓傷背部所造成，尚難證明。
（三）又衡諸常情，倘若上訴人確係因執行職務而遭致受傷，為
      保障自身權益，於當時受傷之際，應會積極主動向主管陳
      報其因公受傷之情事，並向被上訴人請求職業災害補償，
      惟查，證人即上訴人之組長丁○○於原審證述：隔天上訴
      人有向其反應說他腰在痛，沒有問他為何腰痛，上訴人之
      後就請假等語；又於本院證述：「（問：關於上訴人於93
      年6月搬貨受傷問過幾個人？）有個林先生及上訴人來告
      訴我，我有去問過狀況，我的經驗中被一個軟軟的布壓到
      ，上訴人當下並無受傷立即送醫之情形，且他的外表也無
      特別痛苦的樣子。」（見原審卷第67頁、本院卷第48頁）
      ，足見上訴人當時雖有向主管表示腰痛，但並未主動表示
      其係因執行公務而受傷之情事，且當時上訴人並無特別痛
      苦的樣子，而上訴人卻遲至94年底始向被上訴人請求給付
      職業災害補償，與常理有違。再參以上訴人於93年6月28
      、29、30日及同年7月2日向被上訴人請假，請假理由雖為
      腰部復健，然其請假之假別係為病假，而非因公受傷之公
      傷假，此有被上訴人員工請假單影本4紙附卷可憑（見原
      法院95年度南簡調字第462號卷第46至47頁）。上訴人雖
      主張其係於93年6月25日因執行業務成傷云云，惟上訴人
      於當時非但未向被上訴人請求職業災害補償，卻於94年1
      月24日以「適應不良」為由，向被上訴人申請離職，此亦
      有被上訴人公司員工離職申請單影本1紙附卷可據（見原
      法院95年度南簡調字第462號卷第49頁、本院卷第88頁）
      。凡此種種均與常情有違，是上訴人主張其確有因執行業
      務成傷之事實云云，亦難憑採。又上訴人雖主張係被上訴
      人要求上訴人離職云云，惟證人丁○○於本院證稱：「（
      問：上訴人有無和你談過離職因素？）他主動離職。…（
      問：上訴人說是公司要求的？）前後要由離職人自動填寫
      。…（問：冠捷公司（即被上訴人）有無單方面要求離職
      ？）沒有，是他自己聲請要離職的。」等語，又證人己○
      ○亦於本院證稱：「（問：離職前上訴人有無告訴過你他
      要離職？）口頭上有聽他說過不想作，但沒有說過原因。
      」等語（見本院卷第50、52頁），復審酌上開上訴人所填
      寫之員工離職申請單，係出於自由意思，並無證據足證有
      遭受強脅之情事。因之，以被上訴人主張上訴人係自行辭
      職為可採，而上訴人主張係被上訴人要求其離職，則屬無
      法證明，不足為採。另上訴人雖主張上揭員工離職申請單
      上之日期曾遭改寫，經本院於96年6月26日勘驗該員工離
      職申請單之原本，日期部分確有以立可白塗改之痕跡，惟
      是否由被上訴人所改寫，尚屬不能證明，且上訴人亦於當
      日自承除日期之改寫外，其餘皆由上訴人所填寫（見本院
      卷第83頁），則縱認該員工離職申請單上之日期曾遭改寫
      ，然並不影響上開「
      本件係上訴人自行申請離職」之認定。
（四）再上訴人自承曾於93年6月25日因搬貨物而遭壓傷後，至
      94年2月4日離職前，僅在長庚醫院就診治療，離職後於94
      年3月24日始有至慈濟醫院就診，另於94年4月28日始至陽
      明醫院進行手術治療等情（見原審卷第76頁），已據其提
      出之長庚醫院95年12月6日診斷證明書、慈濟醫院95年11
      月9日第8176號病情說明書、陽明醫院95年9月21日函文等
      各1份為證（見原審卷第19、58、79頁）。觀其就診紀錄
      ，可知上訴人就診不同家醫院，前後時間相隔近2個月，
      且上訴人遲至94年4月28日始至陽明醫院進行手術治療，
      距上訴人所主張遭貨物壓傷之時即93年6月25日，間隔亦
      久，則其就診之傷害是否同一? 是否均與於93年6月25日
      執行職務時受傷有關? 亦即其嗣後之脊椎傷害是否與其所
      述93年6月25日執行職務時遭貨物壓傷所受之傷害有關？
      均令人滋疑，而上訴人均未能舉證以實其說。又揆諸上開
      長庚醫院診斷證明書載明：上訴人於93年6月30日至94年2
      月4日期間，至該院接受復健科門診2次、物理治療8次等
      語（見原審卷第79頁），可知上訴人於93年6月30日至94
      年2月4日長達7個月之期間，僅至復健科門診2次、物理治
      療8次，其復健密度甚低，僅約每月1次。基此，足見當時
      上訴人受傷程度並不嚴重，衡諸情理，除非事後另有發生
      較重傷勢之原因外，斷無可能會導致嗣後須以手術治療之
      程度，殆無疑義。雖本院依上訴人之聲請函詢陽明醫院關
      於上訴人其後之脊椎傷害是否與其所述93年6月25日執行
      職務時遭貨物壓傷所受之傷害有關乙情，經該醫院以96年
      4月16日陽字第960416-1號函覆本院稱：「兩者應為同一
      事故」（見本院卷第44頁），已與本院上開認定不符。再
      參以長庚醫院96年4月30日（96）長庚院嘉字第00393號函
      覆本院稱：「許君（即上訴人）93年6月28日至本院骨科
      門診，經X光檢查顯示第5腰椎及第1薦椎滑脫為椎弓骨折
      之引起，因X光下骨折處骨頭缺損及邊緣已硬化，所以判
      斷為舊傷且已存在1年以上，至於是否為工作導致，同樣
      基於骨折處骨頭缺損及邊緣已硬化，認定應非93年6月28
      日近期之傷勢。」等語（見本院卷第59頁），已敘明其判
      斷依據，與上揭陽明醫院函並未詳敘其判斷理由者相較，
      自應以前者為可採。稽上開長庚醫院函文，上訴人於93年
      6月28日至長庚醫院看診之傷害既為至少1年前之舊傷，自
      非93年6月25日執行職務時所受之傷甚明，則上訴人依勞
      動基準法第59條第1、2款之規定，請求被上訴人給付職業
      災害之補償，於法不合。
（五）又按依勞動基準法第11至18條之規定，勞動契約合法終止
      及關於雇主給付預告期間工資、資遣費之情形，可分為：
      (一)單方片面終止：又可區分為由雇主一方終止契約及由勞
      工終止契約之情形：(1)由雇主終止契約之情形：依勞動
      基準法第11條之規定須經預告，且依同法第17條規定須發
      給資遣費；依同法第12條之規定，不須預告且不須發給
      資遣費；依同法第13條但書之規定：依同法第16、17條
      規定，須經預告且須發給資遣費；(2)由勞工終止契約之情
      形：依同法第14條規定，勞工不須經預告，但可請求資
      遣費；依同法第15條規定，勞工須經預告，且依同法第
      18條第1款規定，不得請求資遣費。(二)合意終止：可分為
      勞工自請辭職經雇主同意，或勞工同意雇主所提出終止勞
      動契約之要求，而在合意終止之情形，除雙方協議給付資
      遣費外，否則勞工並無資遣費之請求權。是勞工依據同法
      第16、17條規定，請求預告期間之工資及資遣費，係以雇
      主終止契約為前提，倘係由勞工終止契約或合意終止契約
      者，則不與焉；又於勞工片面單方表示離職或合意終止契
      約者，雇主並無遵守預告期間之義務；另勞工於無同法第
      14條第1項各款情形而單方片面表示終止契約，或合意終
      止契約但無支付資遣費協議之情形，勞工亦無請求資遣費
      之權利。查，上訴人主張：本件係由被上訴人單方片面終
      止契約云云，並無法證明。實則，兩造間之勞動契約係由
      上訴人於94年1月24日向被上訴人申請離職而終止，已於
      前述。是上訴人依據勞動基準法第11、16、17條之規定，
      請求被上訴人給付上訴人預告期間之工資及資遣費，自無
      理由。再被上訴人並無同法第14條第1項各款情形，兩造
      間亦無任何給付資遣費之協議，觀諸上開規定及說明，上
      訴人亦無依上開其他規定請求資遣費之餘地。稽上，足見
      上訴人請求被上訴人給付資遣費、預告期間之工資，均於
      法無據。
五、綜上所述，上訴人並未能舉證證明其腰椎脊椎骨折及滑脫等
    傷害，係因職業災害所致乙節，且被上訴人亦無遵守預告期
    間及給付資遣費之義務，則上訴人依據勞動基準法第11、16
    、17條及第59條第1、2款等規定，請求被上訴人給付資遣費
    、預告期間之工資及職業災害補償費共計1,842,338元及自
    起訴狀繕本送達之翌日起至清償日止，按年息百分之5計算
    之利息，為無理由，應予駁回。原審為上訴人敗訴之判決，
    及駁回其假執行之聲請，經核於法並無不合。上訴意旨指摘
    原判決不當，求予廢棄改判，為無理由，應予駁回。
六、本件事證已臻明確，兩造其餘攻擊防禦方法及證據資料，核
    與本件判決結果不生影響，不予一一論述，併予敘明。
七、據上論結，本件上訴為無理由，依民事訴訟法第449條第1項
    、第78條，判決如主文。
中　　華　　民　　國　　96　　年　　7 　　月　　10　　日
　　　　　　　　　民事第四庭  審判長 法　官   王惠一
　　　　　　　　　　　　　　         法　官   林永茂
　　　　　　　　　　　　　　         法　官   王浦傑
上為正本係照原本作成。
如對本判決上訴，須於判決送達後20日內向本院提出上訴狀，未
表明上訴理由者，應於上訴後20日內，向本院提出理由書（須附
繕本）。依法須繳納裁判費並應委任律師為訴訟代理人，始得上
訴。
中　　華　　民　　國　　96　　年　　7 　　月　　11　　日
                                     書記官   廖英琇
【附記】
民事訴訟法第466條之1：
(1)對於第二審判決上訴，上訴人應委任律師為訴訟代理人。但上
  訴人或其法定代理人具有律師資格者，不在此限。
(2)上訴人之配偶、三親等內之血親、二親等內之姻親，或上訴人
  為法人、中央或地方機關時，其所屬專任人員具有律師資格並
  經法院認為適當者，亦得為第三審訴訟代理人。
民事訴訟法第466條之2：
　上訴人無資力委任訴訟代理人者，得依訴訟救助之規定，聲請
  第三審法院為之選任律師為其訴訟代理人。
